【裁判字號】    98,易,526
【裁判日期】    980626
【裁判案由】    賭博
【裁判全文】
臺灣彰化地方法院刑事判決               98年度易字第526號
公  訴  人  臺灣彰化地方法院檢察署檢察官
被      告  丙○○
選任辯護人  楊俊樂律師
上列被告因賭博案件，經檢察官提起公訴（97年度偵字第7706號
），本院判決如下：
    主  文
丙○○共同意圖營利，聚眾賭博，處有期徒刑陸月，如易科罰金
，以新臺幣壹仟元折算壹日。扣案之傳真機玖台、計算機捌台、
簽注單貳佰壹拾參張、帳單參拾參張及筆記型電腦壹臺均沒收。
    事  實
一、丙○○與甲○○（另由本院以98年度簡字第1212號審結）共
    同基於意圖營利，供給賭博場所、聚眾賭博及在公眾得出入
    之場所賭博之犯意聯絡，自民國97年7月12日起，由丙○○
    提供其經營之祥豐通信公司所在之彰化縣福興鄉○○路○段
    559 號3樓充為賭博場所，並提供其（04）0000000、（04）
    0000000及（04）0000000號室內電話線路，乙○○（所涉下
    述幫助賭博犯行，另由本院以98年度簡字第1212號審結）則
    可預見電話門號在現代社會中常是專屬個人對外聯繫之重要
    溝通工具，具有識別通話對象之個別化特徵，一般人使用他
    人名義之電話門號，常與犯罪行為密切相關，且取得他人電
    話門號之目的，在於掩飾所為之犯行不易遭人追查，又對於
    提供電話之行為本身，雖無引發他人萌生犯罪之確信，而基
    於縱若有人持以為犯罪行為亦不違反其本意之幫助犯意，由
    乙○○提供以其名義所申辦之（04）0000000、（04）00000
    00、（04）0000000、（04）0000000及（04）0000000號室
    內電話門號給甲○○2人，連同前述丙○○所提供之室內電
    話門號一併充作簽賭者下單簽賭使用。甲○○、丙○○2人
    即在上址提供六合彩供不特定賭客以前述門號傳真或親自到
    場之方式簽賭而與之對賭，其賭法包括二星、三星、四星、
    特別號、特二星及台大號等共6種，簽賭金額每注均為新臺
    幣（下同）100元，如有簽中者，可得57倍以上不等之彩金
    ，若未簽中，賭資即歸甲○○2人贏得。嗣於同月31日17時
    10分許，為警於上址查獲，並扣得甲○○所有供其與丙○○
    經營六合彩賭局所使用之傳真機9台、計算機8台、簽注單
    213張、帳單33張及筆記型電腦1臺等物品，始悉上情。
二、案經彰化縣警察局鹿港分局報請臺灣彰化地方法院檢察署檢
    察官偵查起訴。
    理  由
一、按被告以外之人於審判外之陳述，雖不符刑事訴訟法第159
    條之1 至第159 條之4 之規定，而經當事人於審判程序同意
    作為證據，法院審酌該言詞陳述或書面陳述作成時之情況，
    認為適當者，亦得為證據。當事人、代理人或辯護人於法院
    調查證據時，知有第159 條第1 項不得為證據之情形，而未
    於言詞辯論終結前聲明異議者，視為有前項之同意，刑事訴
    訟法第159 條之5 定有明文。查本案其餘卷證，公訴人及被
    告及其選任辯護人均不爭執其證據能力，可認後述所引用證
    據之證據能力均無疑義，合先敘明。
二、訊據被告丙○○固不否認其有於前述期間，提供上述場所及
    室內電話門號給甲○○使用之事實，惟其矢口否認有何與甲○○共同經營六合彩賭博之犯行，辯稱：伊僅提供場所及電
    話予甲○○使用，但並不知道甲○○用來為賭博之行為等語
    。然查：
（一）上揭犯罪事實，業據共犯暨證人甲○○於警、偵訊時及本
      院審理時，乙○○於本院審理時均坦承不諱，另有彰化縣
      警察局搜索扣押筆錄、扣押物品目錄表、簽賭帳單清冊、
      現場圖、查獲照片及（04）0000000 、（04）0000000 、
      （04）0000000號、（04）0000000、（04）0000000、（
      04）0000000、（04）0000000及（04）0000000號電話通
      聯紀錄1份在卷可稽，此外，復有傳真機9台、計算機8台
      、簽注單213張、帳單33張及筆記型電腦1台等物扣案可資
      佐證，足認被告丙○○所提供之場所確係為共犯甲○○用
      以為經營前述六合彩賭博以營利之犯行至為明確。
（二）又被告丙○○並不否認其確有將位於彰化縣福興鄉○○路
      ○ 段559號3樓之處所無償借予甲○○所使用，其雖辯稱不
      知道甲○○借用場所之用途云云，然共犯暨證人甲○○於
      本院審理時具結後證稱：「（你借用的時候如何跟他講？
      ）我說我是要當倉庫放東西用。」「（你說要放東西，他
      就借你用，萬一你放的東西有問題，他都不用負責嗎？）
      他三樓沒有在使用，他可憐我經濟困難所以才借我的。」
      「（你既然向他說要當倉庫用，也沒有說倉庫的用途，又
      突然要向他借三支電話，丙○○都沒有懷疑你的目的，也
      沒有問你要做什麼嗎？）他沒有問我要做什麼就把電話線
      借我用，因為線路本來就有了。」（見本院98年6月22日
      審判筆錄），揆諸甲○○係向被告表示借用處所來當「倉
      庫」放東西使用，且據被告所供，其與甲○○既為熟稔十
      幾年的朋友，而被告亦知悉甲○○之經濟困難，是以，豈
      有絲毫不過問係放何種東西，並且何以需要一層樓之空間
      存放之理？又即便借用處所係為供堆置物品、作倉庫使用
      ，但此何以需要使用三支電話？當甲○○向其借用三支電
      話時，被告豈會毫無任何合理懷疑，甚至未問明借用三支
      電話之用途何在？再者，申辦電話門號並無特殊之資格限
      制，一般人均能憑相關證件據以向電信公司申辦，何有借
      用他人電話門號之必要，且查甲○○前業已以乙○○之名
      義，申辦前述5個電話門號經被告協助而裝設在上址，此
      據甲○○於偵查中供述明確，其本人甚於97年7月25日向
      電信公司申辦1具（04）0000000號電話門號在被告所提供
      之上址使用，亦經本院向中華電信股份有限公司查明，有
      該公司回函在卷可參，則若非經被告同意，甲○○如何能
      將該等門號裝設在上址，是甲○○個人既已有電話門號可
      用，被告又為何要繼續提供其上開電話門號給甲○○使用
      ，更何況電話門號乃供個人通訊使用，具專屬性，為防通
      訊之秘密為他人不當竊聽、竊錄，並保障生活不被干擾，
      一般人通常不致無故將個人之電話門號提供他人長期使用
      ，且現今社會之犯罪型態，已隨科技之進步，演變成利用
      科技設備來供犯罪或作為犯罪之隱匿工具，電話因具隱秘
      性，犯罪人可藏身在電話通訊中，不必直接面對被害人即
      可實施其犯行，此可觀之近年來社會電話詐欺犯罪猖獗之
      現象可明，歷經媒體多年來不斷之披載與報導，及政府相
      關機關之長期宣導下，早為國人所習知，故一般正常之社
      會成員對此應有警覺，當不致無端將個人之電話門號交與
      他人使用，否則即難推其未有知悉他人可能利用此電話門
      號遂行犯罪之可能，足徵證人甲○○所言未向被告丙○○
      具體說明借用處所、電話門號之用途，顯與常情不符，此
      應係迴護被告之詞，尚難採為有利於被告之認定依據。故
      被告丙○○應知甲○○借用該處所之目的係為供賭場使用
      ，其辯稱不知情，顯係避重就輕之詞，委無可採。
（三）再查證人甲○○於偵查中亦具結證稱：「（三樓你所使用
      的電話，是丙○○幫你牽的？）他的房子三樓前面的房間
      本來就有電話線，乙○○借我的電話是丙○○幫我牽線上
      去的，因為它本來就是做通訊的。」被告丙○○亦於偵查
      中自承其公司有3支電話，每個樓層都有電話線插孔，話
      機只要接上線就可使用，而甲○○向乙○○借用的電話，
      那幾線電話的線是直接從3樓前面的鐵窗裝入的，因為後
      面的房間電話孔只有一條線而已等語（見97年度偵字第
      7706號偵查卷97年12月17日訊問筆錄），查本件案發地點
      三樓之前、後空間既可相通，此有三樓之刑案現場測繪圖
      及現場照片在卷可考。衡以甲○○所使用之電話線既係由
      被告所牽引，故被告必當從前面房間牽至甲○○所使用之
      空間，自可見聞甲○○擺放於三樓之多部傳真機、計算機
      、簽注單、帳單及筆記型電腦等物，而被告為一智識成熟
      之成年人，當可明知該等物品係供經營六合彩簽賭所使用
      之物，況經營六合彩乃賭博之不法行為，若非取得被告之
      合意，甲○○自有住所可用，其何需向被告借用場地？又
      何敢在未經被告合意下，向被告借用場地經營賭博？此豈
      不是將其賭博犯行暴露給被告及其員工知曉而自陷被查獲
      之風險中，堪認被告丙○○推諉不知情，顯係卸責之詞，
      要難採信。
      綜上所述，本件事證已臻明確，被告上開犯行洵堪認定，
      應依法論科。
三、核被告丙○○所為，係犯刑法第266 條第1 項前段之在公眾
    得出入場所賭博罪、同法第268 條之意圖營利供給賭博場所
    罪及意圖營利聚眾賭博罪。被告丙○○與甲○○間，有犯意
    聯絡及行為分擔，為共同正犯。按刑事法若干犯罪行為態樣
    ，本質上原具有反覆、延續實行之特徵，立法時既予特別歸
    類，定為犯罪構成要件之行為要素，則行為人基於概括之犯
    意，在密切接近之一定時、地持續實行之複次行為，倘依社
    會通念，於客觀上認為符合一個反覆、延續性之行為觀念者
    ，於刑法評價上，即應僅成立一罪，學理上所稱「集合犯」
    之職業性、營業性或收集性等具有重複特質之犯罪均屬之，
    例如經營、從事業務、收集、販賣、製造、散布等行為概念
    者是（最高法院95年度臺上字第1079號判決要旨參照）。是
    被告於密切期間，為上開賭博犯行，分別係基於同一之經營
    六合彩簽賭為業務之犯意，而反覆所為者，無非執行業務所
    當然，於行為概念上，應分別認屬包括一罪、實質一罪。又
    被告丙○○以一行為同時觸犯前開3罪名，應依同法第55 條
    規定，論以想像競合犯，並從一情節較重之意圖營利聚眾賭
    博罪處斷。爰審酌被告丙○○前未有犯罪記錄，素行良好，
    ，但其為圖不法利益，竟提供賭博場所，經營六合彩聚眾賭
    博，有害社會善良秩序，並助長投機之歪風，實屬可議，又
    其犯後不知坦承犯行，未有悔意，犯後態度不佳，及考量其
    犯罪之動機、目的、手段、經營時間、所得利益非多等一切
    情狀，量處如主文所示之刑，並諭知易科罰金之折算標準，
    以示懲儆。
四、扣案如事實欄所示之物，其中簽注單係當場賭博之器具，不
    問屬於犯人與否，均應依刑法第266條第2項之規定沒收之；
    其餘之物，均係共犯甲○○所有、供其與被告經營本件六合
    彩賭博所用之物，業據甲○○陳明在卷，應併予宣告沒收。
綜上論斷，依刑事訴訟法第299 條第1 項前段，刑法第28條、第
266 條第1 項、第2 項、第268 條、第55條、第41條第1 項前段
、第38條第1 項第2 款，刑法施行法第1 條之1 ，判決如主文。
本案經檢察官蔡曉崙到庭執行職務。
中    華    民    國    98    年    6     月    26    日
                  刑事第九庭    法  官  葛永輝
以上正本證明與原本無異。
如不服本判決應於收受判決後10日內，向本院提出上訴書狀，並
應敘述具體理由; 其未敘述上訴理由者，應於上訴期間屆滿後20
日內向本院補提理由書（均須按他造當事人之人數附繕本）「切
勿逕送上級法院」。
中    華    民    國    98    年    6     月    26    日
                                書記官  吳曉玟
附錄本案論罪科刑法條全文：
中華民國刑法第266條
（普通賭博罪與沒收物）
在公共場所或公眾得出入之場所賭博財物者，處1 千元以下罰金
。但以供人暫時娛樂之物為賭者，不在此限。
當場賭博之器具與在賭檯或兌換籌碼處之財物，不問屬於犯人與
否，沒收之。
中華民國刑法第268條
（圖利供給賭場或聚眾賭博罪）
意圖營利，供給賭博場所或聚眾賭博者，處3 年以下有期徒刑，
得併科3 千元以下罰金。


司法院資訊處製作；財團法人民間司法改革基金會備份。
